【裁判字號】    99,訴,277
【裁判日期】    990525
【裁判案由】    違反毒品危害防制條例
【裁判全文】
臺灣雲林地方法院刑事協商判決          99年度訴字第277 號
公  訴  人  臺灣雲林地方法院檢察署檢察官
被      告  乙○○
指定辯護人  本院公設辯護人甲○○
上列被告因違反毒品危害防制條例案件，經檢察官提起公訴（99
年度毒偵字第172 號），並聲請法院改依協商程序而為判決，本
院認為適當，同意由法官一人獨任進行協商判決程序，判決如下
：
    主      文
乙○○施用第一級毒品，處有期徒刑陸月，如易科罰金，以新臺
幣壹仟元折算壹日，扣案之注射針筒貳支沒收之。
    事實及理由
一、犯罪事實：
    乙○○前於民國87年間因施用毒品案件，經觀察、勒戒後，
    認無繼續施用毒品之傾向，由臺灣雲林地方法院檢察署檢察
    官於87年07月31日以87年度偵字第3222號不起訴處分確定；
    惟其於上開觀察勒戒執行完畢釋放後5 年內，又因施用毒品
    案件，再經觀察、勒戒後，認無繼續施用毒品之傾向，由臺
    灣臺北地方法院檢察署檢察官於88年06月08日以88年度偵字
    第11695 號不起訴處分。詎仍不知悔改，於99年02月08日07
    時40分許，基於施用第一級毒品之犯意，在其位於雲林縣北
    港鎮○○里○○街12號之住處，以將海洛因置於針筒內注射
    之方式，施用第一級毒品海洛因1 次。嗣於同日（08日）07
    時40分許，因另販賣毒品案件，為警持本院核發之搜索票，
    至乙○○前揭介壽街住處執行搜索，當場扣得其所有供施用
    海洛因犯罪使用之注射針筒2 支（另扣於本院99年度訴字第
    177 號案件），復經警徵得乙○○之同意，採集其尿液送驗
    ，結果呈可待因、嗎啡陽性反應，始悉上情。
二、證據名稱：
  (一)被告乙○○於偵查及本院訊問時之自白。
  (二)臺灣檢驗科技股份有限公司99年02月24日報告編號：KＺ0000
    00000000號濫用藥物尿液檢驗報告1 紙。
  (三)代號與真實姓名對照表1紙。
  (四)扣案之注射針筒2 支。
  (五)刑案資料查註紀錄表、全國施用毒品案件紀錄表、矯正簡表
    及臺灣雲林地方法院檢察署檢察官87年度偵字第3222號不起
    訴處分書各1 份。
三、按施用第一、二級毒品為犯罪行為，毒品危害防制條例第10
    條定有處罰明文。故施用第一、二級毒品者，依前揭規定本
    應科以刑罰。惟基於刑事政策，對合於一定條件之施用者，
    則依同條例第20條、第23條之規定，施以觀察、勒戒及強制
    戒治之保安處分。該條例於92年07月09日修正公布，自93年
    01月09日施行，其中第20條、第23條將施用毒品之刑事處遇
    程序，區分為「初犯」、「5 年內再犯」及「5 年後再犯」
    。依其立法理由之說明：「初犯」，經觀察、勒戒或強制戒
    治後，應為不起訴處分或不付審理之裁定；經觀察、勒戒或
    強制戒治執行完畢釋放後，「5 年內再犯」者，因其再犯率
    甚高，原實施之觀察、勒戒及強制戒治既已無法收其實效，
    爰依法追訴或裁定交付審理。至於經觀察、勒戒或強制戒治
    執行完畢釋放後，「5 年後再犯」者，前所實施之觀察、勒
    戒或強制戒治已足以遮斷其施用毒品之毒癮，為期自新及協
    助其斷除毒癮，仍適用「初犯」規定，先經觀察、勒戒或強
    制戒治之程序。從而依修正後之規定，僅限於「初犯」及「
    五年後再犯」2 種情形，始應先經觀察、勒戒或強制戒治程
    序。倘被告於5 年內已再犯，經依法再為保安處分或追訴處
    罰者，縱其第3 次（或第3 次以上）再度施用毒品之時間，
    在初犯經觀察、勒戒或強制戒治執行完畢釋放5 年以後，已
    不合於「5 年後再犯」之規定，且因已於「5 年內再犯」，
    顯見其再犯率甚高，原實施觀察、勒戒或強制戒治，已無法
    收其實效，即應依該條例第10條處罰，最高法院98年度台非
    字第12、211 、286 號判決闡述至明。本件被告乙○○有犯
    罪事實欄所載之87年、88年觀察、勒戒後，均認無繼續施用
    毒品之傾向，先後由臺灣雲林及臺北地方法院檢察署檢察官
    為不起訴處分確定，有卷附上開不起訴處分書、全國施用毒
    品案件紀錄表、矯正簡表、臺灣高等法院被告前案紀錄表各
    1 份可稽。足見被告係於初犯後，「5 年內再犯」，且經檢
    察官予以不起訴處分，則其於99年02月08日07時40分許，復
    犯本件之施用毒品罪，即非屬毒品危害防制條例第20條第3
    項所定「5 後再犯」之情形，檢察官依同條例第23條第2 項
    規定追訴，核屬有據，合先敘明。
四、本案經檢察官與被告、辯護人於審判外達成協商之合意，且
    被告已認罪，其合意內容為：乙○○施用第一級毒品，處有
    期徒刑6月，如易科罰金，以新臺幣1,000元折算壹日，扣案
    之注射針筒2支沒收之。
五、至扣案之注射針筒2 支，係被告所有供其施用第一級毒品海
    洛因犯罪使用，亦據被告於警詢、本院審理時供述至明（見
    偵卷第3 頁、本院卷第14頁正面），爰依刑法第38條第1 項
    第2 款之規定，宣告沒收。
六、應適用之法條：刑事訴訟法第455 條之2 第1 項、第455 之
    4 第2 項、第455 條之8 、第454 條第1 項，毒品危害防制
    條例第10條第1 項，刑法第11條前段、第41條第1 項前段、
    第38條第1 項第2 款，判決如主文。
七、協商判決原則上不得上訴。但有刑事訴訟法第455 條之4第1
    項第1 款「於本訊問程序終結前，被告撤銷協商合意或檢察
    官撤回協商聲請者」；第2 款「被告協商之意思非出於自由
    意志者」；第4 款「被告所犯之罪非第455 條之2 第1 項所
    定得以協商判決者」；第6 款「被告有其他較重之裁判上一
    罪之犯罪事實者」；第7 款「法院認應諭知免刑或免訴、不
    受理者」情形之一，或協商判決違反同條第2 項「法院應於
    協商合意範圍內為判決；法院為協商判決所科之刑，以宣告
    緩刑或2 年以下有期徒刑、拘役或罰金為限」等規定者（以
    上均簡稱但書情形）外，不在此限（即有但書情形，依法仍
    得上訴）。
八、本件如有上述但書情形，且不服本判決時，得自收受判決送
    達之日起10日內，向本院提出上訴狀（須附繕本），上訴於
    第二審法院。
本案經檢察官魏偕到庭執行職務。
中    華    民    國    99    年    5     月    25    日
                  刑事第六庭    法  官  陳佩怡
以上正本證明與原本無異。
                                書記官  林佳慧
中    華    民    國    99    年    5     月    25    日
附錄本案論罪科刑法條：
毒品危害防制條例第10條第1項
施用第一級毒品者，處 6 月以上 5 年以下有期徒刑。

司法院資訊處製作；財團法人民間司法改革基金會備份。
